臺北高等行政法院裁定
110年度簡抗字第32號
抗  告  人  呂柏宗                                      

相  對  人  勞動部勞工保險局

代  表  人  陳琄（代理局長）

上列當事人間勞保事件，對於中華民國110年10月22日臺灣桃園
地方法院110年度簡再字第1號行政訴訟裁定，提起抗告，本院裁
定如下：
　　主  文
抗告駁回。
抗告訴訟費用由抗告人負擔。
　　理  由
一、相對人代表人原為鄧明斌（局長），於訴訟進行中變更為陳
    琄（代理局長），有勞動部民國110年12月28日勞動人1字第
    1100101312號函在卷可稽（本院卷第47頁），茲據新任代表
    人具狀聲明承受訴訟（本院卷第45頁），核無不合，應予准
    許。
二、按抗告法院認抗告為不合法或無理由者，應為駁回抗告之裁
    定，為民事訴訟法第495條之1第1項準用同法第444條第1項
    及第449條第1項規定之旨，而依行政訴訟法第236條之2第4
    項準用同法第272條規定，上開規定於簡易訴訟之抗告程序
    亦準用之。　　
三、緣抗告人因失能給付事項，不服相對人於105年11月24日保
    職失字第10560404520號函之核定，申請審議，經勞動部於1
    06年3月22日以勞動法爭字第1060001227號審定書審議審定
    申請審議駁回，抗告人不服，提起訴願，再經勞動部於106
    年10月12日以勞動法訴字第1060011352號訴願決定認無理由
    予以駁回，抗告人仍不服，向臺灣桃園地方法院（下稱原審
    法院）提起行政訴訟，經原審法院以106年度簡字第144號行
    政訴訟判決駁回（下稱原確定判決），抗告人不服，提起上
    訴，經本院於109年9月23日以109年度簡上字第48號裁定上
    訴不合法而駁回確定，並於109年10月8日送達抗告人。抗告
    人不服，於109年11月3日以原確定判決及本院上開裁定有行
    政訴訟法第273條第1項第13款規定之再審事由，向本院提起
    再審之訴及聲請再審，就後者部分，嗣經本院以109年度簡
    上再字第29號裁定駁回；就前者部分，則經本院以同前案號
    裁定移送原審法院，經原審法院以110年度簡再字第1號行政
    訴訟裁定（下稱原裁定）駁回後，抗告人仍不服，遂提起本
    件抗告。
四、抗告意旨略以：立法院於109年12月30日三讀修正通過行政
    程序法第128條規定，已將新證據之範圍予以放寬，包含「
    處分作成前已存在或成立而未及調查斟酌」及「處分作成後
    始存在或成立之證據」，則抗告人業已提出新證據，然原裁
    定並未說明不適合於再審案之理由，顯與民事訴訟法第469
    條第6款之規定有違，有裁定不備理由之違背法令情形。抗
    告人已提出甲證3之109年5月8日臺北榮民總醫院（下稱榮總
    ）職業醫學科主任醫師會同耳鼻喉科主任進行聽力檢查之聽
    力圖、甲證4之109年5月15日榮總耳鼻喉科診斷證明、甲證5
    之109年10月19日榮總職業醫學科回覆公文、甲證8之109年1
    0月15日臺北市立萬芳醫院職業醫學科診斷證明，作為證明
    原確定判決有未善盡調查，雖知其存在，卻因缺乏調查核證
    ，使之存在卻無法使用之情形，原裁定卻「誤認」上開證據
    為原確定判決前未經斟酌之證據，顯然調查、記載有誤。依
    甲證4，抗告人出示經電腦斷層檢查報告，證明並無慢性中
    耳炎之自身疾病。當時之中耳炎，為醫師客觀性記載相對人
    之主張抗告人有慢性中耳炎，但抗告人從未罹患慢性中耳炎
    ，並無自身疾病；相對人以甲證6之壢新醫院聽力檢查報告
    單而認抗告人非職業病，然該報告並非由職業醫學科安排之
    聽力檢查，缺乏準確性，且未要求抗告人再進行聽力檢查。
    當時之耳鳴，為醫師客觀性記載相對人之主張以104年12月1
    5日抗告人處於噪音環境工作所進行失能評估之聽力圖不準
    確，受噪音引起之耳鳴，造成低頻變化之陳述；依甲證3，
    該圖呈現職業噪音聽損之二耳對稱及職業性高頻聽損，符合
    職業性聽力損失；依甲證8，對抗告人診斷為雙側感音性聽
    力損失，評估建議認定為職業病；依甲證1之勞保局新聞澄
    清稿，經職業傷病防治中心或職業醫學科專科醫師診斷認定
    ，所患傷病與工作具因果關係者，則得請領職業病相關給付
    。據上，依職業安全衛生法第2條第5款、勞工安全衛生法第
    2條第5款、勞工保險被保險人因執行職務而致傷病審查基準
    第21條、第22條之規定，並參酌日本勞動基準局對於職業災
    害之認定標準，抗告人聽力加重，屬職業性聽力損失，視為
    職業病，是相對人答辯及證據均有疑誤，應作有利抗告人之
    認定，而彰化基督醫院在有疑誤的資料下進行鑑定，其鑑定
    結果存疑，應屬無效。抗告人並聲請送職業鑑定委員會進行
    鑑定，及聲請暫停訴訟及判決，待職業鑑定委員會有鑑定結
    果，再行訴訟及判決等語。並聲明：1.原裁定廢棄。2.上開
    廢棄部分，應為以下判決：⑴原確定判決廢棄；⑵訴願決定、
    爭議審定及原處分撤銷。3.再審被告對於再審原告105年1月
    6日以雙側聽障申請職業病失能給付，應作成准予核付之行
    政處分，並給付再審原告新臺幣35萬2千元。
五、本院查：
(一)按「有下列各款情形之一者，得以再審之訴對於確定終局判
    決聲明不服。但當事人已依上訴主張其事由或知其事由而不
    為主張者，不在此限：……十三、當事人發現未經斟酌之證物
    或得使用該證物。但以如經斟酌可受較有利益之裁判為限。
    」行政訴訟法第273條第1項第13款定有明文。又所謂「當事
    人發見未經斟酌之證物或得使用該證物者。但以如經斟酌可
    受較有利益之裁判者為限」，係指前訴訟程序事實審之言詞
    辯論終結前已存在的證物，而為當事人所不知或不能使用，
    致未經斟酌，現始知悉或得予利用者而言，並以如經斟酌可
    受較有利益之裁判者為限。若前訴訟程序終結後始作成之文
    件，或當事人於前訴訟程序中即知其存在，且無不能使用情
    形而未提出者，均非現始發見之證物，不得據以提起再審之
    訴（最高行政法院109年度上字第1154號判決參照）。再所
    稱「證物」，係指可供證明待證事實之證書及與證書有相同
    效力之物件或勘驗物，且其證據力係由事實審法院根據經驗
    法則，依自由心證判斷者。至「事實」本身之未經斟酌或漏
    未斟酌，則不在行政訴訟法第273條第1項第13款、第14款規
    定之範圍，而非法定再審事由（最高行政法院109年度裁字
    第619號裁定參照）。至於行政程序法固於110年1月20日修
    正公布第128條規定，增列第3項「第1項之新證據，指處分
    作成前已存在或成立而未及調查斟酌，及處分作成後始存在
    或成立之證據」之規定，然此係針對於申請行政機關重新進
    行行政程序而為規範，觀以行政訴訟法第273條規定之再審
    事由並未隨同修正，可見立法者未認此二者之法規範目的相
    同，故未將二者要件等同視之而併同修正，自難認可將行政
    程序法第128條第3項規定類推適用於行政訴訟法第273條之
    再審事由規定。
(二)經查，抗告人係以原確定判決就甲證3之榮總109年5月8日耳
    鼻喉頭頸部聽力檢查表、甲證4之榮總109年5月15日診斷證
    明書、甲證5之榮總109年10月19日職業醫學科回覆公文、甲
    證8之臺北市立萬芳醫院-委託財團法人臺北醫學大學辦理10
    9年10月15日診斷證明書等證據未經斟酌，構成行政訴訟法
    第273條第1項第13款情形，為其再審事由（原審卷第110頁
    ），然依前開規定及說明，上開證據均係原確定判決（109
    年3月18日宣判）之後始作成，非原確定判決認定事實之基
    礎，並無於前訴訟程序最後事實審言詞辯論終結前已經存在
    ，因當事人不知有此證物，或雖知其存在而因故不能使用，
    致未經斟酌，現始知其存在，或得使用之情形。至抗告人所
    提甲證1之勞保局新聞澄清稿，並非可供證明待證事實之證
    書及與證書有相同效力之物件或勘驗物，而非行政訴訟法第
    273條第1項第13款所稱「證物」；另抗告人所提甲證2為相
    對人提出之抗告人99年3月26日病歷、所提甲證6、7為非由
    職業專科醫師所安排之104年12月15日失能評估聽力檢查圖
    及評估，抗告人認係相對人以該等證物認定其非職業病，為
    對於相對人之反駁，亦非主張該等證物為行政訴訟法第273
    條第1項第13款所稱「證物」；又抗告人所提甲證9為壢新醫
    院87年3月13日聽力檢查圖及報告單、所提甲證10為聽覺損
    傷輔具申請評估表中之聽力檢查結果，則為抗告人在前訴訟
    程序終結前已存在之證物，亦經原審調取原確定判決案卷核
    閱屬實，而為抗告人所知悉且能使用，甲證9復經原審法院1
    06年度簡字第144號案加以斟酌，並於原確定判決理由五中
    敘明（原確定判決第7-11頁，見原審卷第89-93頁），甲證1
    0則經原審法院106年度簡字第144號案斟酌後，認與判決結
    果不生影響而不另論述，亦於原確定判決理由七中敘明（原
    確定判決第11-12頁，見原審卷第93-94頁）。綜上，抗告人
    前開主張，均無非係重述對於原確定判決不服之理由及對該
    判決所不採之主張，執其個人歧異之法律見解，再為爭執，
    依前開規定及說明，均難認符合行政訴訟法第273條第1項第
    13款規定之要件，原裁定因認抗告人提起本件再審之訴為不
    合法，駁回其再審之訴，於法並無不合。抗告論旨，徒執前
    詞，指摘原裁定違法，並非可採。本件抗告難認有理由，應
    予駁回。　　
六、據上論結，本件抗告為無理由。依行政訴訟法第236條之2第
    4項、第272條、第104條、民事訴訟法第95條、第78條，裁
    定如主文。　　　　　
中　　華　　民　　國　　111　  年　　2　  月　　9  　 日
                    臺北高等行政法院第一庭
                              審判長法  官　許瑞助 
                                    法  官　孫萍萍 
                                    法  官　林家賢
上為正本係照原本作成。
不得抗告。
中　　華　　民　　國　　111　  年　　2　  月　　9  　 日
                                    書記官  許婉茹